【裁判字號】    99,交聲,4
【裁判日期】    990331
【裁判案由】    違反道路交通管理處罰條例聲明異議
【裁判全文】
臺灣基隆地方法院交通事件裁定           99年度交聲字第4號
移送機關即
原處分機關  交通部公路總局臺北區監理所基隆監理站
異  議  人
即受處分人  楊武雄即尚旺土木包工業
上列異議人即受處分人因違反道路交通管理處罰條例事件，對交
通部公路總局臺北區監理所基隆監理站民國九十八年十二月十五
日基監字第四二－ＲＢ0000000號裁決聲明異議，本院裁
定如下：
    主  文
原處分撤銷。
    理  由
一、移送及原處分意旨略以：基隆市警察局第一分局（下稱舉發
    機關）執勤警員於民國九十八年五月二十五日下午三時二十
    分許，在基隆市○○區○○路二十號前，查獲由甲○○所駕
    駛車牌號碼為二四一二－ＲＹ號自用小貨車有「已領有號牌
    而未懸掛」之違規行為，即以基隆市警察局基警交字第ＲＢ
    0000000號當場掣單舉發其違反道路交通管理處罰條
    例第十二條第一項第七款之規定，應到案日期為九十八年六
    月十日前；嗣駕駛人於同年六月八日向移送機關即原處分機
    關（下稱移送機關）陳述意見，經舉發機關以基警一分五字
    第○九八○一○五七○五號函覆移送機關本件違規屬實，移
    送機關遂於九十八年十二月十五日依道路交通管理處罰條例
    第十二條第一項第七款及同條第二項規定，以基監字第四二
    －ＲＢ0000000號裁決異議人罰鍰新臺幣（下同）五
    千四百元，並吊銷汽車牌照，本件裁決結果應無不合等語。
二、異議意旨略以：伊是尚旺土木包工業之負責人，車牌號碼為
    二四一二－ＲＹ號自用小貨車係登記在異議人名下，根據異
    議人之工人即本件為警舉發當時上開自用小貨車之實際駕駛
    人甲○○所述，其於九十八年五月二十五日（聲明異議狀所
    記載為九十八年五月二十七日，惟據駕駛人提出之陳述意見
    單所示，可認聲明異議狀上開日期係屬誤載）施工時，不慎
    將上開自用小貨車後車牌撞落，因無掛勾可將車牌懸掛原位
    ，即將車牌暫置於車上，欲待返家後再行處理，卻於行駛至
    基隆市○○區○○路二十號前時，遭警員舉發前揭違規，為
    此聲明異議等語。
三、按汽車號牌為行車之許可憑證；汽車號牌懸掛位置，除原設
    有固定位置外，應依左列規定懸掛固定：一、汽車號牌每車
    兩面，應正面懸掛於車輛前後端之明顯適當位置；汽車已領
    有號牌而未懸掛或不依規定位置懸掛，處汽車所有人三千六
    百元以上一萬零八百元以下罰鍰，並禁止其行駛；牌照並吊
    銷之，道路交通安全規則第八條前段、第十一條第一項第一
    款、道路交通管理處罰條例第十二條第一項第七款、第二項
    固分別定有明文。惟按違反道路交通管理處罰條例第十二條
    至第六十八條之規定者，由公路主管機關處罰；前項處罰於
    裁決前，應給予違規行為人陳述之機會；而行為人有道路交
    通管理處罰條例之情形者，應填製舉發違反道路交通管理事
    件通知單（下稱舉發通知單），並於被通知人欄予以勾記，
    其通知聯依下列規定辦理：二、受處分人非該當場被查獲之
    駕駛人或行為人，舉發機關應另行送達之。道路交通管理處
    罰條例第八條第一項第一款、第二項、違反道路交通管理事
    件統一裁罰基準及處理細則第十一條第一項第二款亦分別有
    所明定。是於被查獲之駕駛人或行為人非該違規事實之應受
    處分人者，舉發機關若未另行送達舉發通知單予應受處分人
    ，舉發交通違規事件之執勤警員亦未於被通知人欄予以適當
    勾記，致該駕駛人或行為人顯難知悉應將該舉發通知單轉交
    應受處分人，應受處分人因而無從輾轉收受該舉發通知單，
    將影響其適時陳述意見之權利，即難謂已完成舉發程序，處
    罰機關自不得對其逕行裁決。經查：本件根據舉發機關及移
    送機關所認定：受處分人係有違反道路交通管理處罰條例第
    十二條第一項第七款「已領有號牌而未懸掛」之違規行為；
    而依前揭規定，應處罰違規時行駛之車牌號碼為二四一二－
    ＲＹ號自用小貨車所有人，即本件異議人。又異議人主張其
    並非當場被查獲之駕駛人，實際駕駛人係其所經營尚旺土木
    包工業之工人甲○○，此據證人甲○○於本院訊問時證述綦
    詳，核與本件舉發通知單所載相符，堪信屬實。惟舉發機關
    並未將該舉發通知單另行送達予異議人，有本院公務電話紀
    錄在卷可參；而當時舉發警員亦竟於本件舉發通知單之被通
    知人欄勾記「汽車駕駛人」，而非適當勾記「汽車所有人」
    。可知本件舉發通知單之送達程序，與前述違反道路交通管
    理事件統一裁罰基準及處理細則第十一條第一項第二款之規
    定尚有未合，舉發程序尚未完成。揆諸前揭說明，本件移送
    機關依道路交通管理處罰條例第十二條第一項第七款及同條
    第二項之規定，對異議人裁決前揭處分，即難認為允當，應
    由本院將原處分撤銷，並發回移送機關交由舉發機關重新為
    合法送達後，再依法裁決。
據上論斷，應依道路交通案件處理辦法第二十條前段，裁定如主
文。
中    華    民    國    99    年    3     月    31    日
                  交通法庭法  官  陳賢德
以上正本證明與原本無異。
對於本件裁定如有不服，應於收受送達後5日內，向本院提出抗
告書狀，敘述抗告之理由，抗告於臺灣高等法院。
中    華    民    國    99    年    4     月    9     日
                          書記官  王靜敏

司法院資訊處製作；財團法人民間司法改革基金會備份。
